臺灣新竹地方法院行政訴訟判決　
110年度交字第284號
原      告  許金寶  
被      告  交通部公路總局新竹區監理所

代  表  人  吳季娟  
訴訟代理人  胡惠茹  
上列當事人間交通裁決事件，原告不服民國110年11月11日竹監
裁字第50-CX0000000號違反道路交通管理事件裁決，提起行政訴
訟，本院判決如下：
    主  文
原告之訴駁回。
訴訟費用新臺幣參佰元由原告負擔。
    理  由
一、程序事項：
    本件因屬不服被告所為道路交通管理處罰條例（下稱道交條
    例）第8條之裁決而提起撤銷訴訟，依行政訴訟法第237條之
    7規定，不經言詞辯論，逕行裁判，合先敘明。
二、事實概要：
    原告於民國110年9月9日7時55分許駕駛車號00-0000號自用
    小客車（下稱系爭車輛），臨時停放於新北市○○區○○路0段0
    00號附近車道處，經民眾提出事證檢舉後，新北市政府警察
    局蘆洲分局（下稱舉發機關）員警認定有「併排臨時停車」
    之違規事實而逕行舉發。原告不服提出陳述單，經舉發機關
    函覆違規事實明確，被告遂以違反道交條例第55條第1項第4
    款之規定，於110年11月11日竹監裁字第50-CX0000000號裁
    決書，裁處原告罰鍰新臺幣（下同）600元（下稱原處分）
    ，原告不服，提起本件行政訴訟。
三、本件原告主張：
    伊斯時車旁確實停有一整排機車、腳踏車，但伊人在車上煞
    車踏住、也打了方向燈，只是純粹停車幾秒、請親戚下車問
    路，上下車未達3分鐘，而且縱使旁邊沒停車，伊停在那也
    佔住該車道3分之2以上，那乾脆畫紅線完全禁止停車就好，
    伊認為伊依法並沒有錯，並聲明：原處分撤銷。
四、被告則答辯以：
    本案經舉發機關於110年10月28日以新北警蘆交字第1104451
    690號函覆略以，本案係民眾於110年9月9日7時55分許，於
    本市○○區○○路0段00號附近，發現系爭車輛有違規併排臨時
    停車之情事，並於110年9月14日於違規行為7日內檢具事證
    提出檢舉，嗣本分局審視事證違規屬實，爰依法製單舉發。
    復經檢視本案採證影像可知，影像時間0000-00-00， 07:55
    :17-07:55:22可見原告車輛暫停於車道上，該路段並劃有分
    向限制之雙黃實線，斯時，原告停放車輛右側停有機車及自
    行車；由上開採證影像觀之，本案未見原告車輛前方有他車
    阻擋之情，且無明顯行駛移動之跡象，足證原告停車位置已
    明顯佔據車道，而致該車道路幅縮減，復因原告車輛停放於
    此，致同向之其他汽、機車用路人必須偏離閃避或繞越原有
    行進路線而跨越車道分向限制線駛入對向車道，增加汽、機
    車行駛之風險，該違規行為已影響後方及對向來車駕駛人之
    通行路權。揆之前揭規定，影像攝錄停止時間未逾3 分鐘且
    車輛亦無行駛移動之跡象，足認本案原告車輛核屬「併排臨
    時停車」，堪可信實。再者，原告既為合法考領汽車駕駛執
    照之人，有駕駛人基本資料為憑，且具有正常智識程度之成
    年人，其對上述規定應知之甚詳，並應確實遵守。準此，原
    告主張不足為採，仍應依法裁處。綜上所述，本件既經舉發
    單位查證違規屬實，被告依相關法規裁處應屬適法，本件原
    告之訴為無理由，並聲明：原告之訴駁回。
五、本院之判斷：
（一）按「汽車臨時停車時，應依下列規定：…。五、不得併排
      臨時停車。」，道路交通安全規則第111條第1項第5款定
      有明文；又「本條例所用名詞釋義如下：…十、臨時停車
      ：指車輛因上、下人、客，裝卸物品，其停止時間未滿3
      分鐘，保持立即行駛之狀態。」、「汽車駕駛人，臨時停
      車有下列情形之一者，處300元以上600元以下罰鍰：…。
      四、不依順行之方向，或不緊靠道路右側，或單行道不緊
      靠路邊，或併排臨時停車。」，道交條例第3條第10款、
      第55條第1項第4款亦分別有明定。又違反道路交通管理事
      件統一裁罰基準及處理細則第1條亦規定：「本細則依道
      路交通管理處罰條例第92條第4項規定訂定之。」第2條第
      1項規定：「處理違反道路交通管理事件之程序及統一裁
      罰基準依標細則之規定辨理。」「前項統一裁罰基準，如
      附件違反道路交通管理事件統一裁罰基準表....」核以上
      規定，係基於母法之授權而訂定，且其內容並未抵觸母法
      ，被告據以適用，於法並無不法，合先敘明。
（二）次按，「併排停車」之處罰，其立法理由係考量因駕駛人
      將車輛（含汽機車）以斜向、垂直或平行等方向停放於其
      他車輛車側，易生車輛往來危險，並造成合法用路權人之
      不便，是以駕駛人有併排停車之違規行為即應受罰，不以
      事實上造成危害為必要，亦不限於狹隘或單行之路面，更
      不因停放車輛之方向及種類而有異，或因其個案之特殊狀
      況而得免罰；蓋規定汽車駕駛人不得併排臨時停車，乃因
      併排臨時停車或停車時即占用原供車輛正常行駛之車道，
      不僅造成其他用路人通行之不便，且使原行駛於該處車道
      之汽車被迫繞過停放之車輛，甚至須跨越至其他車道始能
      通行；倘容許汽車駕駛人得任意併排臨時停車或停車，勢
      將使原可正常行駛於該車道上之汽車、機器腳踏車、腳踏
      車之駕駛人或行人，須一面避開汽車駕駛人所有前開併排
      車輛之車身，一面尚須注意對向來車，即有遭受對向車道
      或後方駛來車輛撞擊之風險，顯已嚴重影響他人通行之安
      全，而屬重大危害交通安全之行為。由此立法理由可知，
      倘於路邊停車致部分車身佔據車道，此時已肇生其他無辜
      汽機車駕駛人因一時不查或行車視線受阻而被迫變更車道
      造成車禍發生之危險，即構成併排停車（105年度高等行
      政法院及地方法院行政訴訟庭法律座談會提案十決議理由
      參照）。準此，是否併排停車係依停車之事實狀態為論定
      ，如停車之狀態事實，倘構成併排停車致車道寬度恐縮減
      之情，即屬併排停車之違規行為。又道交條例於該條例第
      56條第2項「併排停車」（處2,400元之罰鍰）及第55條第
      1項第4款「併排臨時停車」（處300元以上600元以下之罰
      鍰），業依併排停車違規行為之久暫而分別有不同之處罰
      規範與裁罰額度，合先陳明。
（三）查前揭事實概要欄所載之事實，除下列爭點外，為兩造所
      不爭執，並有檢舉光碟、舉發違反道路交通管理事件通知
      書、原處分裁決書、舉發機關110年10月28日新北警蘆交
      字第1104451690號函及附件在卷可稽，堪信為真。本件之
      爭點應為：原告是否有原處分所指「併排臨時停車」之違
      規事實？茲論述如下:
（四）經本院當庭依職權勘驗檢舉光碟影像，勘驗內容如下：「
      0000-00-00，市區道路畫面，時間07:55:17-07:55:22，
      可見一自小客車（下稱系爭車輛）完全停放於車道上，顯
      示剎車燈及右側方向燈，該路段並劃有分向限制之雙黃實
      線，系爭車輛右側路面上並停有機車及自行車，系爭車輛
      前方並無其他車輛，檢舉車輛行駛於該車道上，因系爭車
      輛佔據車道約三分之二，畫面可見檢舉車輛行經系爭車輛
      左側時，已向左側偏靠而跨越車道分向限制線駛入對向車
      道，直至畫面結束未見系爭車輛移動行駛。」，此有111
      年2月18日調查證據筆錄附卷可參。由檢舉光碟影像內容
      及上開勘驗內容可知，系爭車輛雖有顯示剎車燈及右側方
      向燈，惟明顯靜止於一處，其車身右側停有一整排機車、
      腳踏車，原告就此亦不爭執（見本院卷第100頁）；復觀
      諸上開勘驗內容可知，斯時系爭車輛已佔用去向車道約3
      分之2以上之寬度，致後續經過之同向車輛為避開系爭車
      輛，被迫跨越兩車道間的雙黃實線，駛入對向車道始得前
      行，顯已嚴重影響其他用路人之合法權益與通行安全，足
      堪認定系爭車輛確有於道路併排臨時停車之客觀違規事實
      明確。
（五）次查，原告雖當庭自陳就斯時確有併排臨時停車乙節不予
      爭執，惟主張其人仍在車上踩住煞車、施打右側方向燈，
      僅請同車之他人短暫下車問路，依法自無不可云云。惟由
      上開檢舉光碟影像內容可見，上開路段為狹窄之雙向各單
      一車道之市區道路、兩車道間猶以雙黃實線相隔，且沿路
      店家林立，是縱上開路段路緣邊線非以紅線畫設，惟任何
      駕車行經之駕駛人均得輕易判斷，任一汽車縱為暫時停放
      於車道上，均將明顯阻礙同向後方車輛之行進、進而致生
      他人之行車風險。原告亦當庭自陳縱斯時其右側未停放任
      何車輛，其車輛寬度亦將明顯佔用去向車道超過3之2以上
      之寬度，是縱原告主張僅欲下車問路、並無併排停車之意
      圖為真，然原告於斯時應得清楚預見系爭車輛停於去向車
      道上，無論時間久暫，均將使道路使用空間大幅縮減，致
      增加其他車輛駕駛人或行人為閃避、繞越該等違規車輛所
      衍生之危險至明，況原告為領有合法駕駛執照之人，有駕
      駛人基本資料1 份在卷可稽（見本院卷第87頁），對於車
      輛不得併排臨時停車之規範，理應知之甚稔並應確實遵守
      ，竟仍為求個人之方便而併排臨時停車，自顯有應注意、
      並能注意而不注意之過失，亦應予以處罰。復以依當時情
      形並無任何緊急情狀，致其必須為併排臨時停車之違規行
      為，亦不存在免罰之事由。是原告上開主張，自不足執為
      有利於其之認定，併予敘明。
（七）綜上所述，原告駕駛系爭車輛於上揭時間、地點確有「併
      排臨時停車」之違規行為，被告依道交條例第55條第1項
      第4款規定，以原處分裁處原告罰鍰600元，並無違誤。原
      告以前述理由訴請撤銷原處分，為無理由，應予駁回。
六、本件判決基礎已臻明確，兩造其餘攻防方法及訴訟資料經本
    院斟酌後，核與判決結果不生影響，爰不一一詳予論述，併
    此敘明。
七、本件第一審裁判費為300元，應由原告負擔，並確定第一審
    訴訟費用額如主文第2 項所示。
八、據上論結，本件原告之訴為無理由，依行政訴訟法第237條
    之7、第98條第1項前段、第237條之8第1項、第237條之9、
    第104條、民事訴訟法第93條，判決如主文。
中　　華　　民　　國　　111 　年　　6 　　月　　9 　　日
                  行政訴訟庭　法　官　林南薰
上為正本係照原本作成。
如不服本判決，應於判決送達後20日內，向本院提出上訴狀並表
明上訴理由（原判決所違背之法令及其具體內容或依訴訟資料可
認為原判決有違背法令之具體事實），其未載明上訴理由者，應
於提出上訴後20日內向本院補提理由書（上訴狀及上訴理由書均
須按他造人數附繕本，如未按期補提上訴理由書，則逕予駁回上
訴），並應繳納上訴裁判費新臺幣750元。
中　　華　　民　　國　　111 　年　　6 　　月　　9 　　日
                              書記官　陳麗麗